【裁判字號】    89,判,952
【裁判日期】    890330
【裁判案由】    空氣污染防制法
【裁判全文】
行  政  法  院  判  決                            八十九年度判字第九五二號
    原      告  臺灣塑膠工業股份有限公司
                              .
    代  表  人  甲○○
    被      告  高雄縣政府
右當事人間因空氣污染防制法事件，原告不服行政院環境保護署中華民國八十八年一
月二十九日八七環署訴字第八四三一○號再訴願決定，提起行政訴訟。本院判決如左
︰
    主  文
原告之訴駁回。
    事  實
緣原告從事化學工業，被告所屬環保稽查人員於民國八十七年四月十六日，前往原告
仁武廠稽查發現其鹼廠電解化學製造工廠熱媒加熱程序（Ｍ１３）重油使用量為每小
時○．四八立方公尺，超過固定污染源操作許可證（台灣省政府八十六年九月五日省
環南操證字第ＳＯ二一四－○○號核發）許可之每小時○．四二立方公尺最大使用量
規定，被告遂予以告發並據以裁處新台幣（下同）五十萬元罰鍰，原告不服，依法提
起訴願、再訴願，遞遭決定駁回，遂循序提起行政訴訟。茲摘兩造訴辯意旨如次：
原告起訴意旨略謂︰原告廠因配合季節性生產，產量偶有高低起伏，每月重油用量
亦隨之不同及由於臺灣每年之冬季十二份氣溫偏低，致使製程熱量散失較大，因而重
油用量亦隨之偶有偏高，原告對「揮發性有機物空氣污染管制及排放標準」改善向來
不遺餘力，原告廠電解化學製造工廠熱媒加熱程序（M13） 重油使用量，依台灣省
政府八十六年九月五日省環南操證字第ＳＯ二一四－○○號核發之固定污染源操作許
可燃料使用量規定係為１含硫份每小時0.42立方公尺，然而原告為確實管制污染物
之排放，已予改善使用含低硫份（0.5%）之燃料油，更優於操作許可證許可之含硫份
（1%），因此即使使用量因上述因素稍有偏高，但污染源排放物總量及濃度均遠小於
申請核准之污染物排放總量標準，並不會對環境造成不良影響。有鑒於原告對「揮發
性有機物空氣污染管制及排放標準」改善，與管制污染源排放空氣污染物總量及濃度
均符合許可證許可之空氣污染物排放標準上之努力，能予諒解。請判決再訴願決定、
訴願決定及原處分均撤銷，以體恤企業經營，實為德便等語。
被告答辯意旨略謂︰原告仁武鹼廠熱煤加熱程序（Ｍ１３）業已於八十六年九月五日
取得台灣省政府核發之固定污染源操作許可證，其許可內容中關於燃料使用量規定部
份，污染源核定重油最大使用量為每小時○．四二立方公尺。惟被告環保局於八十七
年四月十六日勘查時發現原告鹼廠Ｍ１３鍋爐之重油使用量紀錄，其取得許可證後八
十六年十一月之使用量為三四八立方公尺，若以該月三十天及每日二十四小時全量使
用重油來換算，則至少每小時使用○．四八立方公尺，明顯未依固定污染源操作許可
證許可內容操作（每小時最大使用量○．四二立方公尺），如依八十六年一月至十二
月總使用量三四二八立方公尺換算（該廠每年操作三○○日，每日操作小時），則
平均每小時使用○．四七六立方公尺，均已違反固定污染源設置、變更及操作許可辦
法第二十三條第一項之規定，故被告依違反空污法第十四條第三項，爰依空污法第三
十六條第一項之規定裁處新台幣五十萬元，於法並無不符。另污染物之排放．．．已
改善使用含硫量○．五之燃料油，行政院環保署業以八十五年六月十三日環署空字
第三二四五一號及八十六年十二月三十一日環署空字第八二八○一號公告高雄縣之燃
料油含硫量超過○．五為易致空氣污染物之物質。是以原告使用含硫量○．五以
下之燃料油本為原告所應遵守之規定，豈是訴訟理由所稱之改善行為，其餘原告所述
配合季節性生產、產量高低、冬季熱量散失較大．．．等等。均為原告申請操作許可
證時即應考量之問題，怎可據此作為超出核准許可燃料油使用量之理由。綜合上述理
由，被告依首揭法條處分並無不當，原告所訴顯無理由，請判決駁回原告之訴等語。
    理  由
按「．．．前項固定污染源設置或變更後，應檢具符合排放標準之證明文件，向省（
市）主管機關申請核發操作許可證，始得操作。固定污染源設置、變更或操作許可辦
法，由中央主管機關定之。」、「公私場所違反．．．第十四條．．．，其違反者為
工商廠、場，處新台幣十萬元以上一百萬元以下罰鍰。」及「公私場所固定污染源取
得操作許可證後，應依操作許可證內容進行操作。．．．」為行為時空氣污防制法第
十四條第三項、第三十六條第一項及固定污染源設置、變更或操作許可辦法第二十三
條第一項所明定。本件被告所屬環保稽查人員於八十七年四月十六日，前往原告所轄
仁武廠稽查發現其鹼廠電解化學製造工廠熱媒加熱程序（Ｍ１３）重油使用量，超過
固定污染源操作許可證許可之最大使用量，有事業廢氣稽查紀錄工作單及處分書等影
本附原處分卷可稽，被告遂予以告發並據以裁處罰鍰五十萬元。核與首揭法令規定並
無不合，一再訴願決定遞予維持，亦無違誤。原告雖起訴主張如事實欄所載等情。然
查公私場所固定污染源取得操作許可證後，應依操作許可證內容進行操作，為首揭法
條規定其應盡之義務，若有違反，即應受罰。本件原告所轄鹼廠電解化學製造工廠熱
媒加熱程序（Ｍ１３）重油使用量，超過固定污染源操作許可證許可之每小時○．四
二立方公尺最大使用量，既經環保稽查人員前往稽查發現屬實，已如前述。雖環保稽
查人員就原告仁武廠之鹼廠八十六年十二月之重油使用量，係以該月三十日及每日二
十四小時全量使用重油換算，雖有疏漏，惟縱以該月三十一日換算，每小時使用量為
○．四六立方公尺，仍超過固定污染源操作許可證許可之最大使用量。違規事證明證
。次查行政院環保署業以八十五年六月十三日環署空字第三二四五一號及八十六年十
二月三十一日環署空字第八二八○一號公告高雄縣之燃料油含硫量超過○．五為易
致空氣污染物之物質。則原告使用含硫量○．五以下之燃料油本為原告所應遵守之
規定，至於配合季節性生產、產量高低、冬季熱量散失較大因而重油用量亦隨之偶有
偏高等等，均為原告申請操作許可證時即應考量之問題，尚不可據為得超出核准許可
燃料油使用量之理由。是縱認原告致力於改善空氣污染，惟尚難解免本件違規責任。
綜上所述，原處分於法並無不合，一再訴願決定遞予維持，均無違誤，原告起訴意旨
，核無理由，應予駁回。
據上論結，本件原告之訴為無理由，爰依行政訴訟法第二十六條後段，判決如主文。
中    華    民    國     八十九      年      三      月      三十       日
                    行 政 法 院 第 二 庭
                                審 判 長 評  事      陳  石  獅
                                         評  事      彭  鳳  至
                                         評  事      黃  合  文
                                         評  事      林  茂  權
                                         評  事      王  立  杰
右  正  本  證  明  與  原  本  無  異
                                         法院書記官  蘇  金  全
中    華    民    國     八十九      年      四      月       一        日


司法院資訊處製作；財團法人民間司法改革基金會備份。
